【裁判字號】    99,抗,1008
【裁判日期】    990929
【裁判案由】    聲請解除限制出境
【裁判全文】
臺灣高等法院刑事裁定                 99年度抗字第1008號
抗  告  人
即  被  告  甲○○
選任辯護人  陳麗玢律師
上列抗告人因聲請解除限制出境案件，不服臺灣桃園地方法院中
華民國99年7月23日裁定（99年度聲字第2684號），提起抗告，
本院裁定如下：
    主  文
抗告駁回。
    理  由
一、原裁定意旨略以：聲請意旨以被告為興燁國際貿易有限公司
    （下稱興燁公司）之股東兼海外部總經理，因興燁公司與大
    陸廣州市木易木制品有限公司之前簽訂有特許經營合同業已
    屆期，興燁公司負責人陳介民乃委任被告與該公司協商合約
    存續或取回質押之預付貨款等事宜，故被告有出境前往大陸
    之必要，為此請准除限制出境云云。惟被告涉犯槍砲彈藥刀
    械管制條例等案件，現在原審法院院審理中，被告是否涉案
    及相關情節尚待釐清、確認，且有關之證據方法亦待調查，
    故需被告於審判時到庭。又被告雖以受興燁公司委任前往大
    陸地區洽談契約事宜為由請求解除限制出境，惟現今電話或
    視訊等通訊方式發達，被告可以透過其他方式連絡，並無必
    需由被告親自出席之情形。且參以本件被告所涉犯之槍砲彈
    藥刀械管制條例第8條第4項之未經許可持有可發射子彈具有
    殺傷力之改造手槍罪，為最輕本刑3年以上有期徒刑之罪，
    被告面臨此等重罪，極有長期逃匿大陸地區久滯不歸之可能
    ，綜合上情，原審認為仍有限制被告出境之必要，本件聲請
    解除限制出境，尚難准許，應予駁回等語。
二、抗告意旨略以：被告所涉違反槍砲彈藥刀械管制條例等案件
    ，業經委任律師辯護，並聲請傳喚多名證人，積極證明自身
    清白，且於原審99年6月10日、7月1日開庭時，均準時到庭
    陳述。被告自認並無犯罪，目前亦與被害人和解釐清誤會，
    且家人子女、事業均在台灣，在大陸並無親友及居所，被告
    可洗刷冤屈，自不可能放棄出庭辯駁之機會，為不耽誤開庭
    進度，被告於庭上亦表示可約明出入境之日期，以配合法院
    開庭，故被告絕無滯留大陸不到庭之可能。又被告為興燁公
    司之股東兼海外部總經理，因被告前代表興燁公司與大陸廣
    州市木易木制品有限公司之前簽訂有特許經營經營合同業已
    屆期，興燁公司負責人陳介民雖曾前往大陸與該公司協商退
    還60萬人民幣之事，但該大陸公司堅持要與當初洽談簽約條
    件之被告協商，始願退款，負責人陳介民乃不得不授權委任
    被告前往大陸處理，且因涉及產品瑕疵、合同解約，有必要
    再簽訂相關調解文書，無法單以電話協商，故被告確有出境
    至大陸之必要。末查，本案改造手槍係少年徐振凱所持有，
    徐振凱亦非被告找來之人，與被告無關，此有徐振凱供述可
    參，是被告確無觸犯槍砲彈藥刀械管制條例第8條第4項之罪
    ，原裁定駁回聲請，誠非有理云云。
三、按限制被告出境，僅在限制被告應居住於我國領土範圍內，
    不得擅自出國，俾便於訴訟程序之進行，較之限制居住於某
    市某縣某鄉某村，其居住之範圍更為廣闊，是限制出境與限
    制住居名稱雖有不同，然限制出境亦屬限制住居之處分，係
    執行限制住居方法之一種（最高法院93年台抗字第430 號裁
    定參照）。故限制出境之處分，性質上屬於限制住居之一種
    ，目的在防止被告逃亡，確保被告能於審判時到庭，以利刑
    事訴訟程序之進行，是考量解除限制出境與否，自應以訴訟
    之進行及證據之調查是否因此而受影響為判斷依據（最高法
    院79年度臺抗字第476號、88年度臺抗字第166號分別著有裁
    定可參）。又限制住居、限制出境僅在保全刑事偵查、審判
    、執行之順利進行，屬於刑事訴訟之保全程序，非為確定被
    告對於本案是否應負擔罪責與是否應科處刑罰之問題，有關
    限制出境之事由是否具備、是否具有限制出境必要性之審酌
    ，毋須如同本案有罪或無罪之判決，應採嚴格證明法則，將
    所有犯罪事實證明至「無合理懷疑之確信程度」，易言之，
    僅須依自由證明法則，對前揭要件事實證明至讓法院相信「
    很有可能如此」之程度即可。倘依卷內證據，被告犯罪嫌疑
    重大，確有出境滯留他國不歸而逃亡之可能性存在，自足影
    響審判之進行或刑罰之執行，依法當得為必要之限制出境強
    制處分，以確保被告到庭接受審判或執行。又被告是否有限
    制出境之必要，而予以限制出境之強制處分，以及限制出境
    後其原因是否仍然存在，核屬事實認定問題，受訴法院自有
    依法認定裁量，並按訴訟進行程度及其他一切情狀，斟酌認
    定之權。
四、經查：
  (一)抗告人即被告甲○○因涉犯槍砲彈藥刀械管制條例第8條第
    4項未經許可持有具殺傷力槍枝罪、同法第12條第4項未經許
    可持有殺傷力子彈罪、及刑法第277條第1項傷害罪、第302
    條第1項之剝奪行動自由等罪嫌，經檢察官提起公訴，現繫
    屬於臺灣桃園地方法院99年度審訴字第874號案件，原法院
    為使訴訟得以進行，釐清確認涉案相關情節，有關之證據方
    法亦待調查，並確保若抗告人受有罪判決確定後能到案執行
    ，而認有對抗告人限制出境之必要，於99年6月21日諭令予
    以限制出境（出海）在案。嗣抗告人聲請解除出國之限制，
    經原審法院駁回抗告人解除限制出境之聲請，已說明其認定
    、裁量之理由，揆諸前揭說明，核屬原法院職權之適法行使
    ，而抗告人所涉犯前開槍砲彈藥刀械管制條例等罪嫌，係最
    輕本刑3年以下有期徒刑之犯罪，對其施以限制出境（出海
    ）之保全處分，相較於羈押處分之嚴重手段已屬輕微，故原
    審裁定尚無踰越比例原則之處。
  (二)抗告意旨雖主張歷次庭訊均遵期到庭，且家庭事業均在台灣
    ，絕無可能滯留大陸不歸云云，惟當今國內諸多重大案件，
    常見犯罪嫌疑人於國內尚有家人，並有固定住居所情況下，
    仍不顧國內事業財產及親人，棄保潛逃出境，致案件無法進
    行，甚有部分犯行業已判決確定之被告，因受不利之刑事判
    決，乃計畫偷渡潛逃出境等情，亦時有可聞，是在台有無資
    產親人，與是否逃亡，並無絕對關連，抗告人前開所辯尚未
    能確保將來刑事審判程序或執行等程序均能順利進行。
  (三)至抗告人以受公司委任前往大陸洽談合約事宜，有親自出國
    之必要云云，惟以現今國際聯繫科技日新月異，不論電話、
    傳真、數位照相、網路郵件、同步視訊會議等，均屬國內外
    商務往來之普遍方式。而抗告人之公司，並非一人公司，基
    於分工原則，亦無凡事均得抗告人親力親為之可能，況公司
    與公司之間締結契約，雙方權利義務悉依合約內容行事，簽
    署契約者僅係法人代表或代理人，契約當事人仍為公司本身
    ，並非實際簽約之自然人，自然人對外代表公司簽約之後亦
    有可能離職或調整職務，衡情殊難想像雙方公司於正式簽訂
    合約之後，於發生合約糾紛時，竟能「認人不認約」置合約
    於不顧，而僅限原洽簽合約之特定人始能處理後續事宜，則
    倘原簽約之自然人嗣後已因故無法視事，公司業務豈非任其
    停擺。縱確有抗告意旨所稱商務需求之考量，抗告人利用指
    示境外公司之其他所屬職員蒐集情資、出席洽商會議，復以
    各類即時傳訊方法，使抗告人實際上仍得參與洽商、聯誼活
    動，或取得必需之資訊，進而為企業之決策，亦非困難。則
    抗告人據為聲請之情事，性質上即非重大而必由其親自出境
    始得為之之事由。
  (四)綜上，原裁定已詳細說明認定衡酌之依據，而駁回抗告人解
    除限制出境之聲請，經核於法尚無不合，抗告意旨仍執前詞
    指摘原裁定不當，請求撤銷原裁定，為無理由，應予駁回。
五、據上論結，應依刑事訴訟法第412條，裁定如主文。
中    華    民    國    99    年    9    月    29    日
            刑事第十六庭審判長法  官  陳晴教
                              法  官  許增男
                              法  官  王敏慧
以上正本證明與原本無異。
不得再抗告。
                              書記官  丁淑蘭
中    華    民    國    99    年    9     月    29    日

司法院資訊處製作；財團法人民間司法改革基金會備份。
